臺灣新竹地方法院民事判決  
111年度訴字第526號
原      告  蘇明晨  
被      告  張采靖  

訴訟代理人  潘思澐律師

上列被告因違反洗錢防制法等事件，經原告提起刑事附帶民事訴
 訟請求損害賠償，經本院刑事庭裁定移送移送前來（110年度附
民字第646號），本院於民國111年8月11日辯論終結，判決如下
：
    主  文
被告應給付原告新臺幣柒拾玖萬玖仟柒佰玖拾元，及自民國一一
０年十二月二十二日起至清償日止，按年息百分之五計算之利息
。
訴訟費用由被告負擔。
本判決於原告以新臺幣貳拾陸萬陸仟陸佰元為被告供擔保後，得
假執行。
    事實及理由
一、原告主張：
（一）被告明知金融帳戶係供個人使用之重要理財、交易工具，
      關係個人財產、信用之表徵，主觀上可預見將其金融帳戶
      資料交付予他人使用，足供他人作為以該等金融帳戶收受
      、轉匯特定犯罪款項，藉此掩飾及隱匿該款項之去向及所
      在，竟仍基於縱有人以其金融帳戶實施掩飾及隱匿特定犯
      罪所得之去向及所在亦不違背其本意之幫助洗錢之不確定
      故意，於民國109年12月間某日，在臺中市不詳處所，將
      其申辦之華南商業銀行帳號000-000000000000號帳戶（下
      稱華南銀行帳戶）之存摺及金融卡，當面交付予「姊姊」
      之人，同時告知金融卡密碼，而以此方式幫助「姊姊」所
      屬之集團從事犯行。嗣原告透過網際網路登入賭博網站賭
      博，以儲值現金兌換簽注點數，並以點數下注簽賭百家樂
      等方式為賭博行為，而於110年3月26日1時16分許、1時25
      分許、1時57分許、2時4分許、3月27日2時44分許、3時25
      分許、3時38分許、4時4分許、4時47分許、5時23分許、3
      月30日3時14分許、3時55分許、4時40分許、5時15分許、
      3月31日0時18分許、0時47分許、1時42分許、1時56分許
      、4月1日0時12分許、0時20分許、0時31分許、0時57分許
      、1時21分許，分別匯款新臺幣（下同）5萬元、5萬元、3
      萬元、3萬元、3萬元、3萬元、2萬9,985元、3萬元、2萬9
      ,985元、2萬9,985元、2萬9,985元、2萬9,985元、2萬9,9
      85元、2萬9,985元、2萬9,985元、2萬9,985元、2萬9,985
      元、2萬9,985元、5萬元、5萬元、2萬9,985元、5萬9,985
      元、2萬9,985元、合計79萬9,790元至上開華南銀行帳戶
      內，藉以掩飾、隱匿上開賭博行為所得，以此方式侵害原
      告之財產權，造成原告受有上開損害，為此爰依侵權行為
      之法律關係提起本件訴訟，請求被告負損害賠償責任。
（二）綜上，爰聲明：
  　⒈被告應給付原告799,790元，並自起訴狀繕本送達翌日起至
      清償日止，按週年利率百分之5計算之利息。
  　⒉前項判決請准供擔保宣告假執行。
  　⒊訴訟費用由被告負擔。
二、被告答辯：按賭博罪章各罪係侵害社會法益，而原告於警詢
    中自陳其匯入被告所有之華南銀行帳戶之目的為儲值賭博百
    家樂之遊戲點數，檢察官亦於刑案案件進行準備程序時，將
    起訴書記載幫助詐騙集團成員的部分更正為幫助賭博集團成
    員，故本院刑事庭亦認定原告係透過網際網路登入賭博網站
    賭博，為儲值現金兌換簽注點數，方將款項匯入被告所有之
    華南銀行帳戶。而被告將帳戶提供予「姊姊」進而為原告所
    儲值點數之賭博網站經營者，作為收取賭客賭金之用，所侵
    害者為社會法益，而非個人法益，原告係自願匯款儲值點數
    ，並非因被告犯罪而受損害之人，更未因被告提供帳戶之行
    為有任何損害，應不得提起附帶民事訴訟，是原告本件起訴
    被告之部分顯非適法，應以判決駁回等語。並聲明：原告之
    訴及假執行之聲請駁回。　　　
三、本院之判斷：
（一）按犯罪同時侵害國家社會及個人法益者，其被侵害之個人
      自不失為因犯罪而直接受損害之人，應仍得依刑事訴訟法
      第487條之規定，於刑事訴訟程序附帶提起民事訴訟，對
      於被告及依民法負賠償責任之人，請求回復其損害（最高
      法院90年度台抗字第333號民事裁定要旨參照）。次按洗
      錢防制法第1條規定：「為防制洗錢，追查重大犯罪而制
      定本法」，其立法目的固具有強烈保護國家法益性質，然
      同法第2條規定：「本法所稱洗錢，係指下列行為：一掩
      飾或隱匿因自己重大犯罪所得財物或財產上利益者。二掩
      飾、收受、搬運、寄藏、故買或牙保他人因重大犯罪所得
      財物或財產上利益者」，而所謂「重大犯罪」，包括銀行
      法第125條第1項之罪，觀諸洗錢防制法第3條第1項第9款
      規定至明。又洗錢防制法第14條第1項規定：「犯第11條
      之洗錢罪（即第2條之洗錢行為），其因犯罪所得財物或
      財產上利益，除應發還被害人或第三人者外，不問屬於犯
      人與否沒收之」。是以該重大犯罪所得之洗錢犯行，使被
      害人難以追償，除侵害國家法益外，亦屬侵害被害人之個
      人法益（最高法院93年度台抗字第762號裁定、93年度台
      上字第251號、98年度台上字第5412號刑事判決意旨參照
      ）。本件被告所涉犯之幫助犯洗錢防制法罪嫌，依上開見
      解及說明，除侵害國家法益外，亦屬侵害被害人之個人法
      益。又原告主張之前揭事實，業經被告於本院110年度金
      訴字第359號刑事案件審理中坦承不諱，且被告上揭所為
      ，經本院刑事庭以上開刑事判決判處被告幫助犯洗錢防制
      法第14條第1項之洗錢罪在案，此亦有刑事判決在卷可參
      （見本院卷第13至17頁），則原告於刑事訴訟程序中對被
      告提起附帶民事訴訟，於法即無不合。被告辯稱原告並非
      被告提供帳戶供賭博集團作為賭客匯入賭金之帳戶等犯行
      之被害人，其提起本件刑事附帶民事訴訟不合法云云，自
      不足採。
（二）再按因故意或過失，不法侵害他人之權利者，負損害賠償責任；違反保護他人之法律，致生損害於他人者，負賠償責任，民法第184條第1項前段及第2項分別定有明文。又侵權行為乃對於被害人所受之損害，由加害人予以填補，俾回復其原有財產狀態之制度（最高法院86年度台上字第1705號判決意旨參照）。經查，被告提供其所有之華南銀行帳戶存摺、金融卡及密碼予不詳之人，進而為賭博網站經營者所使用，以此方式幫助賭博網站經營者掩飾、隱匿不法所得，致依法應歸還原告之匯款款項難以追償，被告所為違反洗錢防制法之犯行，自與原告之損害間具有相當因果關係。從而，原告依侵權行為之法律關係，請求被告賠償799,790元，核屬有據，應予准許。
（三）末按遲延之債務，以支付金錢為標的者，債權人得請求依
      法定利率計算之遲延利息；給付無確定期限者，債務人於
      債權人得請求給付時，經其催告而未為給付，自受催告時
      起，負遲延責任，其經債權人起訴而送達訴狀，或依督促
      程序送達支付命令，或為其他相類之行為者，與催告有同
      一之效力；應付利息之債務，其利率未經約定，亦無法律
      可據者，週年利率為百分之5，民法第233條第1項本文、
      第229條第2項、第203條分別定有明文。經查，原告依侵
      權行為法律關係請求被告負損害賠償責任，並未約定期限
      給付，復未經催告，而係經原告起訴而為訴訟程序，是原
      告請求自起訴狀繕本送達被告之翌日即110年12月22日（
      見本院附民字卷第5頁）起至清償日止，按年息百分之5計
      算之利息，核屬有據，應予准許。
四、綜上所述，原告依侵權行為之法律關係，請求被告給付原告
    799,790元，及自110年12月22日至清償日止，按年息百分之
    5計算之利息，為有理由，應予准許。
五、原告陳明願供擔保，請求宣告假執行，經核並無不合，爰酌
    定相當擔保金額准許之。
六、本件係刑事附帶民事訴訟，而由本院刑事庭移送民事庭者，
    依法不需徵收裁判費，且至本院言詞辯論終結時，亦未發生
    其他訴訟費用，故無從確定訴訟費用之數額。惟本件仍應依
    民事訴訟法第78條，諭知訴訟費用由敗訴之被告負擔，以備
    將來如有訴訟費用發生時，得以確定其數額，併予敘明。
中　　華　　民　　國　　111 　年　　9 　　月　　7 　　日
  　　　　　　　　民事第一庭　法　官　張詠晶
以上正本係照原本作成。
如對本判決上訴，須於判決送達後 20 日內向本院提出上訴狀。
如委任律師提起上訴者，應一併繳納上訴審裁判費。　　　　
中　　華　　民　　國　　111 　年　　9 　　月　　7 　　日
　　　　　　　　　　          書記官  陳佩瑩